【裁判字號】    96,訴,293
【裁判日期】    970414
【裁判案由】    損害賠償
【裁判全文】
台灣屏東地方法院民事判決  96年度訴字第293號
    原      告  甲○○
    訴訟代理人  吳澄潔律師
    被      告  乙○○
    訴訟代理人  陳水聰律師
上列當事人間請求損害賠償事件，本院於民國97年3 月31日言詞
辯論終結，判決如下：
    主      文
被告應給付原告新台幣壹佰陸拾捌萬柒仟捌佰伍拾貳元，及自民
國九十六年七月十七日起至清償日止，按週年利率百分之五計算
之利息。
原告其餘之訴駁回。
訴訟費用由被告負擔五分之四，餘由原告負擔。
本判決第一項於原告以新台幣伍拾陸萬仟元為被告供擔保後，
得假執行。
原告其餘假執行之聲請駁回。
    事實及理由
一、被告雖於民國97年3 月31日上午10時36分具狀請假，然觀之
    其請假理由，為其屆時有要事，須親自到庭執行職務，以致
    分身乏術云云（見本卷第117 頁）。按當事人因患病不能於
    言詞辯論期日到場者，如無可認為有不能委任訴訟代理人到
    場之情形，即非民事訴訟法第三百八十六條第二款所謂因不
    可避之事故而不到場（最高法院28年上字第1574號判例要旨
    參照）。次按訴訟代理人於言詞辯論期日，因別一事件向他
    法院到場而不到場者，非民事訴訟法第三百八十六條第二款
    所謂因不可避之事故而不到場（最高法院30年上字第180 號
    判例要旨亦可供參）。是依上開判例意旨，可知被告以須親
    自到庭執行職務致分身乏術為由，向本院請假而未於最後言
    詞辯論期日到場，堪認係無正當理由不到場。況前揭請假狀
    為被告所出具，惟被告另有委任律師為其訴訟代理人，被告
    苟無法親自出庭，亦可由其訴訟代理人代為出庭並陳述意見
    ，詎其竟捨此不為，且其或其訴訟代理人亦均未釋明訴訟代
    理人有何不能到場之正當理由，難認被告之不到場係因有正
    當理由所致。從而，被告經合法通知，未於言詞辯論期日到
    場，核無民事訴訟法第386 條各款所列情事，爰依原告之聲
    請，由其一造辯論而為判決。
二、原告起訴主張：
（一）爰第三人馬來西亞商富析資產管理股份有限公司台灣分公
      司（下稱富析公司）針對債務人連振耀（原名連耀光，見
      本卷第93頁，起訴狀誤載為連振光）之本金新台幣（下同
      ）2,000 萬元及利息、違約金債權，聲請法院拍賣該債務
      人所有坐落於潮州鎮○○○段278 之10、278 之11、278
      之41、541 之40地號土地及其上暫編4471建號之未辦保存
      登記建物、門牌號碼為潮州鎮○○路181 、183 號之建物
      （執行案號為本院93年度執字第5397號強制執行事件）。
（二）在該執行案件進行至第三拍之拍賣程序時，被告竟出面以
      該未辦保存登記之建物為其所有為由，向本院聲請停止執
      行，經94年度聲字第31號民事裁定，准被告以764,000 元
      或同額無記名可轉讓定期存單供擔保後，停止強制執行。
      而被告供擔保後提出之第三人異議之訴，經本院以94年度
      訴字第27號、台灣高等法院高雄分院以94年度上易字第21
      9 號判決駁回其異議之訴確定。而本院94年度訴字第27號
      民事判決理由內明白指出，被告所據以提出第三人異議之
      訴之標的，早在前次執行程序中即已存在，且均有證據證
      明該建物早在84年底已興建，並於90年租期屆滿後即歸債
      務人連振耀取得事實上之處分權，被告在該訴訟中所主張
      建物是在91年間所建及提出之同意書、估價單及請款單，
      均是「臨訟杜撰」，並不可採。另高雄高分院94年度上易
      字第219 號判決之理由亦認定被告第三人異議之訴所提出
      之證據，均「顯有不實」、「臨訟杜撰」。顯見被告聲請
      停止執行，主張其針對拍賣之部分建物有所有權等主張及
      提出之證據，均是不實且臨訟杜撰，係故意以不實之主張
      及證據聲請停止強制執行程序，致損及富析公司之受償權
      益，富析公司自得依民法第184 條第1 項前段規定請求損
      害賠償，而富析公司嗣已將其債權及上開損害賠償請求權
      讓與原告。
（三）富析公司之債權本金為2,000 萬元（尚不含利息、違約金
      ），自本院裁定停止執行之日即94年1 月26日起算，至被
      告敗訴確定之日即96年4 月12日止，共計2 年2 個月又17
      日，以2 年2 個月計算，此拖延期間使富析公司無法順利
      拍賣取得價金受償，當受有法定遲延利息之損害（每年5%
      計算之利息損失），基此，富析公司之損害金額為2,166,
      666 元（計算式：2,000 萬元5%2 年2 個月）。
（四）被告雖辯以其有正當之證據及理由提出第三人異議之訴，
      並為聲請停止強制執行之權利，但法院均認為被告係持臨
      訟杜撰之同意書、估價單、請款單等文件用於該訴訟上，
      顯見被告有侵權行為責任。且依最高法院88年度台上字第
      3315號、78年度台再字第35號裁判意旨所示：債權人聲請
      假扣押（假處分）所保全之請求，果係存在，其假扣押（
      假處分）聲請固無侵權行為可言，惟該請求若不存在，而
      聲請人聲請假扣押（假處分）又出於故意或過失，以致債
      務人因而受有損害，自應負侵權行為損害賠償責任。被告
      復主張原告並未受有損害云云，然被告係以不當之異議及
      方法聲請停止強制執行，在此期間內使富析公司無法順利
      因執行而取回債權金額，當受有法定遲延利息之損害，並
      不因富析公司以何種價錢將其債權（含一切相關權利）讓
      與原告而受影響（損害賠償權利依舊發生、存在），被告
      此點答辯並無道理。
（五）綜上，爰依民法第184 條第1 項前段規定，訴請被告賠償
      損害等語。並聲明：(一)被告應給付原告2,166,666 元，及
      自起訴狀繕本送達翌日起至清償日止，按週年利率5%計算
      之利息。(二)願供擔保請准宣告假執行。
三、被告經合法通知，雖未於言詞辯論期日到場，然提出書狀以
    ：
（一）被告乃是為維護己身財產之所有權，就本院93年度執字第
      5397號強制執行事件中，建號暫4471號之未保存登記建物
      提起第三人異議之訴（94年度訴字第27號），並依強制執
      行法第18條規定，同時請求暫時停止訴訟標的部分建物之
      執行程序而已，並未請求全部之執行程序均停止。法院倘
      超出請求範圍裁決，或執行處為超出請求範圍之處置，則
      皆為法院自身之職權決定，並非被告此方之事由。
（二）本件乃債權人誤封無關第三人之財產，其在聲請執行案件
      時，即先疏未盡其「舉證」查報債務人財產之義務，而使
      執行法院誤封屬無關第三人即被告所有之財產，而侵害被
      告之建物所有權。且該執行標的房屋之情況又特別特殊，
      因其有保存登記之部分，僅有約300 平方公尺而已，但未
      保存登記之部分卻有622 平方公尺之多，為保存登記部分
      之2 倍大。故債權人如何能夠囫圇吞棗，以小吃大，僅對
      保存登記部分之小建物有抵押權，卻不提出證據，即要求
      其他2 倍大之未保存登記部分，亦要一併查封執行，豈不
      違法過甚？被告就房屋的權利，乃是有經法院公證的租約
      及營建包商之請款單據為證，證據明確，債權人能夠勝訴
      ，已然甚為僥倖，且已無端使被告的龐大建物財產全部泡
      湯受害，又怎能得寸進尺，還對被告索賠，此豈不是欺人
      太甚！
（三）故被告乃是依法行使『異議訴訟』的正當權利，並不具備
      不法性，故不構成侵權行為。此早有類似情況案例之『高
      雄地方法院93年鳳簡字第655 號確定判決』採相同之意見
      可稽，故原告本件之請求並無理由。至法院判決訴訟勝敗
      ，則是法院依職權之認定，被告予以尊重，但不得以事後
      敗訴即推論被告先前即無訴訟之權利。
（四）再原債權人富析公司雖嗣將其相關債權讓與原告，惟依法
      其乃僅是移轉其對債務人連振耀及連帶保證人楊美麗未清
      償之本金、利息、及違約金等之相關債權而已，就被告提
      起第三人異議之訴，供擔保辦理停止執行之受擔保利益，
      並不得比附援引為原告亦有受其讓與，而有直接對被告主
      張損害賠償之權利。且債權轉讓當時，此擔保金之求償權
      利也尚未發生，原告也從未將債權轉讓之事由通知被告。
      其現今所『臨訟編造』的債權確認書乃不可採，且明顯未
      經過讓與人公司董事會之決議通過（依公司法第202 條規
      定，公司事務由董事會決議執行），乃『掏空』公司資產
      的違法行為，殊不足取。此即有如買電視而已，怎會連冰
      箱、冷氣也變成同樣要給人，這不是離譜過甚！更何況該
      執行案乃債權人嗣後主動撤銷執行，即是自己承認查封錯
      誤，而主動撤案，已不可能賣出了，又何有求償之權利？
（五）再關於供擔保辦理停止執行之擔保金，乃是備供債權人因
      停止執行所受損害之賠償。而原告於供擔保停止執行之期
      間，乃是以私相授受之方式，債權受讓人未經過公開招標
      程序，即以原債權二、三成的低價取得對債務人的債權全
      部，乃根本是暴利行為，已經賺太多了，且有違法疑慮，
      更不可能有任何損害存在。因為被告同樣有意願要承買該
      債權，且出價更高，卻根本沒機會。再者於停止執行期間
      或有受到損害之原債權人富析公司，則始終並未對被告主
      張損害賠償之請求，其損害賠償之權利自無從確認是否存
      在，該轉讓之債權自不包含得對被告主張損害賠償之權利
      。是債權受讓人即原告已得到暴利大賺，未受任何損害，
      且未受合法轉讓權利，更是自己主動撤銷執行程序的，其
      對被告提起本件損害賠償訴訟，自不合法。
（六）再被告縱使有損害原告之權利（被告仍否認之），其所主
      張之損害額，亦明顯為不合理。蓋原告竟是以其債權額『
      2,000 萬元』為算定損害額之基準。則試問債務人所積欠
      之債務與被告有何干係？難道是要被告為其代償此債務嗎
      ？且該次拍賣程序倘如期舉行，原告可獲得此『2,000 萬
      元』全部完全取償完畢嗎？顯見其所主張之計算基礎乃為
      嚴重錯誤。再被告當時亦只是要求就其所有之『暫4471建
      號之未保存登記建物』（其價值於原告有抵押權建物附著
      部分，乃為2 間房屋中之1 間而已，約為50萬元）停止拍
      賣而已，與其他全部執行標的之土地、及房屋俱無關係。
      該其他部分財產是否繼續執行，乃為執行法院之權責，或
      裁定法院之決定，與被告並無關，被告本無權聲請停止其
      他土地及房屋部分之執行程序。執行程序並沒有一定要合
      併拍賣的，要幾項標的一起拍賣或分別拍賣，都是執行法
      院的職責，被告更無權置喙！而該暫4471建號之未保存登
      記建物，當次有關原告權利之拍賣價額約僅為『50萬元』
      而已（2 間中之1 間），也未必倘如期舉行拍賣，即一定
      賣得出去。顯然不僅未拍賣出去與被告之聲請停止執行，
      並無相當之因果關係，且與被告可能有關係的影響範圍，
      最多也只是：「此次要求停拍建物之價值50萬元5%之利
      息訴訟期間2 年2 月＝54,167元。」而已，而非原告濫
      為主張計算之金額等語置辯。並聲明：原告之訴駁回。
四、原告主張富析公司針對債務人連振耀之本金2,000 萬元及利
    息、違約金之債權，聲請法院拍賣該債務人所有坐落於潮州
    鎮○○○段278 之10、278 之11、278 之41、541 之40地號
    土地及其上暫編4471建號之未辦保存登記建物（執行案號為
    本院93年度執字第5397號強制執行事件）。在該執行案件進
    行至第3 拍之拍賣程序時，被告出面以該未辦保存登記之建
    物為其所有為由聲請停止執行，經本院94年度聲字第31號民
    事裁定准被告以764,000 元或同額無記名可轉讓定期存單供
    擔保後停止強制執行。而被告供擔保後提出之第三人異議之
    訴，經本院以94年度訴字第27號、台灣高等法院高雄分院以
    94年度上易字第219 號判決駁回其異議之訴確定等事實，業
    據提出本院94年度聲字第31號裁定、94年度訴字第27號判決
    及台灣高等法院高雄分院94年度上易字第219 號判決影本各
    1 份為證，且為被告所不爭執，並經本院依職權調閱前揭第
    三人異議之訴事件及執行事件卷宗查核屬實，堪信為實在。
    至原告主張上開判決理由認被告所提出之同意書、估價單及
    請款單均是「臨訟杜撰」、「顯有不實」。故被告據以聲請
    停止執行，係故意不法侵害富析公司之權利，且致富析公司
    受有損害，而富析公司嗣已將其債權及上開損害賠償請求權
    讓與原告，及富析公司所受損害之金額為2,166, 666元等情
    ，則為被告所否認，並以前詞置辯。是本件之爭執點厥為：
    (一)被告於上開執行程序進行中，提出同意書、估價單及請款
    單等證據，聲請停止執行及提起第三人異議之訴，是否因故
    意或過失不法侵害富析公司之權利，並致富析公司受有損害
    ？(二)若是，富析公司所受損害之金額為多少？(三)富析公司嗣
    有無將其債權及上開損害賠償請求權讓與原告？茲分別論述
    如下：
（一）被告於上開執行程序進行中，提出同意書、估價單及請款
      單等證據，聲請停止執行及提起第三人異議之訴，是否因
      故意或過失不法侵害富析公司之權利，並致富析公司受有
      損害？
    1.按第三人就執行標的物有足以排除強制執行之權利者，得
      於強制執行程序終結前，向執行法院對債權人提起異議之
      訴，強制執行法第15條前段定有明文。查被告及債務人連
      振耀主張系爭建物為91年間重訂租約後所建，顯有不實，
      被告提出之同意書、估價單及請款單亦無非係臨訟杜撰等
      情，業經本院以94年度訴字第27號、台灣高等法院高雄分
      院以94年度上易字第219 號判決認定無訛，並駁回被告第
      三人異議之訴之請求確定。顯見被告於本院對債務人連振
      耀之財產實施強制執行時，在富析公司前揭執行債權可能
      將獲償之際，意圖阻撓、妨害強制執行之進行，使富析公
      司無法即時受償，而臨訟製作上述同意書、估價單及請款
      單等證據，利用形式上合法之訴訟程序以實現其意圖，提
      起前揭第三人異議之訴，並藉此聲請停止執行，自應負民
      法第184 條第1 項前段之侵權行為責任。
    2.次查，上開執行程序原本已進行至第3 次拍賣，嗣因被告
      供擔保停止執行，使本院民事執行處公告停止拍賣債務人
      所有之不動產，有本院民事執行處通知、被告呈報及停止
      執行狀、本院民事執行處停止拍賣公告各1 份可稽（見上
      開執行卷第278 、305 、328 頁）。被告雖抗辯其僅請求
      暫時停止訴訟標的部分建物之執行程序而已，並未請求全
      部之執行程序均停止，故法院為超出請求範圍之處置，非
      被告此方之事由云云。惟是否全部之建物均停止執行，屬
      執行法院得依職權裁量之事項，苟執行法院確停止全部建
      物之執行，此結果當係被告供擔保聲請停止執行之行為所
      造成，難謂無相當之因果關係存在。故被告此部分之抗辯
      洵屬無據。而依停止執行前之最後一次更正拍賣公告所示
      （見執行卷第298 頁），全部不動產合併拍賣之最低價額
      為15,267,000元，是被告若未聲請停止執行，富析公司即
      有可能獲得15,267,000元債權滿足之利益。被告雖辯以系
      爭建物如未停止執行，不一定會賣出，且債權人後來自己
      撤回執行，原告又係以原債權2 、3 成之低價取得債權，
      已是暴利，怎會有損害云云。然被告並未舉證證明系爭建
      物若未停止執行，一定不會賣出，或無法賣出之機率為多
      少等事實，難認其所述為真；況債權人嗣後撤回執行，並
      不會影響之前停止執行之處分與債權人無法即時受償之損
      害，且撤回之原因多端，又被告當初如未聲請停止執行，
      債權人後來不一定會撤回執行，故不能以債權人嗣後撤回
      執行即謂其未受有無法即時受償之損害；另原告係以多少
      價格受讓系爭債權，與富析公司有無受無法即時受償之損
      害實屬二事，兩者間並無關係。由上可知被告所辯均係無
      稽之詞，難以採信。
（二）若是，富析公司所受損害之金額為多少？
    1.次按法院依強制執行法第18條第2 項定擔保金額而准許停
      止強制執行之裁定者，該項擔保係備供債權人因停止執行
      所受損害之賠償，其數額應依標的物停止執行後，債權人
      未能即時受償或利用該標的物所受之損害額，或其因另供
      擔保強制執行所受之損害額定之，非以標的物之價值或其
      債權額為依據（最高法院86年台抗字第442 號、87年台抗
      字第529 號裁定要旨參照）。又按債務人遲延者，債權人
      得請求其賠償因遲延而生之損害；又遲延之債務，以支付
      金錢為標的者，債權人得請求依法定利率計算之遲延利息
      。但約定利率較高者，仍從其約定利率，民法第231 條第
      1 項、第233 條第1 項分別定有明文。查系爭強制執行程
      序因被告提供擔保而停止，致拖延拍賣期間，使富析公司
      之債權未能即時受償，而富析公司為資產管理公司，其債
      權未能即時受償，導致其未能善加利用上開15,267,000元
      ，而受有利息之損失，是原告主張依民法第233 條第1 項
      規定，以遲延利息作為其未能即時受償所受之損害，洵屬
      允當。
    2.再按應付利息之債務，其利率未經約定，亦無法律可據者
      ，週年利率為百分之五。此為民法第203 條所明定。則以
      前開15,267,000元自94年1 月27日公告停止第3 次拍賣時
      起（見執行卷第328 頁），至台灣高等法院高雄分院第三
      人異議之訴事件判決確定之日即96年4 月11日止，共計26
      個月又16天，依法定利率年息5%計算結果，富析公司未能
      即時受償之損失應為1,687,852 元【計算式：15,267,000
      元5%12（26＋16/30） ＝1,687,852 元，元以下四
      捨五入】。原告主張自本院裁定停止執行之日即94年1 月
      26日起算，並無依據；且原告主張高雄高分院判決確定之
      日為96年4 月12日，亦屬有誤。被告抗辯應以其要求停拍
      之建物價值50萬元計算利息損失，應無理由，蓋執行法院
      係停止全部建物之執行程序，而非僅停止部分建物之執行
      程序。
（三）富析公司嗣有無將其債權及上開損害賠償請求權讓與原告
      ？
      查富析公司已於95年11月10日將系爭債權讓與原告，原告
      嗣並以存證信函通知債務人，有債權讓渡書及存證信函各
      1 份可憑（見執行卷第372 、377 頁）。嗣富析公司於96
      年10月19日復與原告簽訂確認書，確認系爭債權已讓與原
      告，並將被告聲請停止執行所造成損害之賠償請求權一併
      讓與原告，原告亦以準備書(一)狀之送達作為系爭債權讓與
      及上開損害賠償請求權讓與之通知，而該狀業由被告於96
      年10月30日收受，有確認書、準備書(一)狀及送達證書各1
      份可參（見本卷第44、47、49頁）。堪認原告已依民法第
      297 條第1 項前段之規定，受讓系爭債權及上開損害賠償
      請求權，而得對被告主張權利。被告抗辯前開債權確認書
      未經富析公司董事會之決議通過，乃「掏空」公司資產的
      違法行為，故原告未合法受讓權利云云，並未舉證以實其
      說，殊無足取。
五、綜上所述，原告依民法第184 條第1 項前段之侵權行為損害
    賠償請求權，請求被告給付1,687,852 元，及自起訴狀繕本
    送達被告之翌日即96年7 月17日（見本卷第27頁）起至清償
    日止，按週年利率5%計算之利息，為有理由，應予准許；逾
    此範圍之請求，則屬無據，應予駁回。
六、原告陳明願供擔保聲請宣告假執行，其勝訴部分經核無不合
    ，爰酌定相當之擔保金額准許之。至原告其餘假執行之聲請
    ，因訴之駁回而失所附麗，應併駁回之。
七、本件為判決之基礎已臻明確，兩造其餘攻擊、防禦方法及提
    出未經援用之舉證，經本院審酌核與判決結果無影響，均不
    一一論駁，末此指明。
八、據上論結，本件原告之訴，為一部有理由，一部無理由，依
    民事訴訟法第385 條第1 項前段、第79條、第390 條第2 項
    ，判決如主文。
中    華    民    國    97    年    4     月    14    日
                    民事第一庭  法  官  張以岳
以上正本係照原本作成。
如不服本判決，應於送達後20日內，向本院提出上訴狀並表明上
訴理由，如於本判決宣示後送達前提起上訴者，應於判決送達後
20日內補提上訴理由書（須附繕本）。
                                書記官  林志憲
中    華    民    國    97    年    4     月    14    日


司法院資訊處製作；財團法人民間司法改革基金會備份。
